【裁判字號】    96,易,2277
【裁判日期】    970116
【裁判案由】    詐欺
【裁判全文】
臺灣士林地方法院刑事判決              96年度易字第2277號
公  訴  人  臺灣士林地方法院檢察署檢察官
被      告  乙○○
上列被告因詐欺案件，經檢察官提起公訴（96年度偵字第12369
、12371 號），被告為有罪之陳述，本院合議庭裁定改行簡式審
判程序，並判決如下：
    主  文
乙○○幫助犯詐欺取財罪，處有期徒刑伍月，如易科罰金以新臺
幣壹仟元折算壹日。
    事  實
一、乙○○雖預見交付存摺等帳戶資料予不熟識之他人使用，可
    能幫助不詳犯罪集團藉此詐取他人財物，並使被害人及警方
    追查無門，且一般民眾前往金融機構申辦帳戶並無任何特殊
    之限制，倘為合法收入，本可自行開設帳戶使用，無任何向
    他人收購或借用之必要。竟仍不違其本意，基於幫助詐欺之
    犯意，於民國96年7 月31日後某日，在不詳時間、地點，以
    新臺幣（下同）六千元之代價，同時將所有之臺北富邦商業
    銀行北投分行（下稱富邦銀行）000000000000帳號、新光銀
    行北投復興崗分行（下稱新光銀行）0000000000000 帳號及
    北投郵局00000000000000帳號之存摺、提款卡及密碼售予不
    詳姓名之詐欺集團成員使用。嗣該詐欺集團成員遂於96年8
    月1 日上午10時許，致電位在臺北縣新店市○○路19巷27號
    3 樓之丙○○，佯稱其係警察，而丙○○所有大眾銀行帳戶
    ，有不明款項匯入需調查等情，致丙○○陷於錯誤，遂於96
    年8 月1 日分別匯款98萬元、58萬8,000 元至乙○○上開新
    光銀行及北投郵局帳戶內。詐騙集團復於96年8 月2 日下午
    3 時許，致電位於高雄縣大樹鄉○○路621 號之甲○○，冒
    稱為檢察官，而甲○○涉嫌人頭帳戶，要凍結其財產等情，
    致甲○○陷於錯誤，即於96年8 月2 日匯款35萬元至乙○○
    上開富邦銀行帳戶內。再由詐欺集團成員將之提領殆盡，嗣
    丙○○、甲○○發覺有異，始知受騙。
二、案經臺北市政府警察局北投分局報請臺灣士林地方法院檢察
    署檢察官偵查起訴。
    理  由
一、前揭犯罪事實，業據被告乙○○於本院準備程序及審理時供
    認不諱（見本院96年12月21日準備程序筆錄及審判筆錄），
    核與被害人丙○○、甲○○於警詢時指述情節相符（見第12
    369 號偵查卷第13至14頁、第12371 號偵查卷第9 至10頁）
    ，復有第一商業銀行匯款申請書回條、郵政國內匯款執據、
    臺東區中小企業銀行匯款申請書、富邦銀行000000000000帳
    號、新光銀行0000000000000 帳號、北投郵局000000000000
    00帳號開戶資料及交易明細表及財團法人金融聯合徵信中心
    通報案件紀錄資訊在卷可資佐證，足徵被告自白與事實相符
    。本件事證明確，被告犯行堪以認定。
二、按刑法上之幫助犯，係對於犯罪與正犯有共同之認識，而以
    幫助之意思，對於正犯資以助力，而未參與實施犯罪之行為
    者而言（最高法院75年度臺上字第1509號、88年度臺上字第
    1270號判例參照）。是如未參與實施犯罪構成要件之行為，
    且係出於幫助之意思提供助力，即屬幫助犯，而非共同正犯
    。本件被告基於幫助之犯意，提供其所有富邦銀行00000000
    0000帳號、新光銀行0000000000000 帳號及北投郵局000000
    00000000帳號之存摺、提款卡及密碼予詐欺集團成員，再轉
    交由犯罪集團成員利用被告之幫助，意圖為自己不法所有之
    犯意，施用詐術，使被害人丙○○、甲○○因而陷於錯誤，
    轉帳匯款至被告之上開帳戶內，是被告所為參與詐欺罪構成
    要件以外之行為，且在無證據證明被告係以正犯而非以幫助
    犯之犯意參與犯罪之情形下，應認其所為係幫助犯而非正犯
    行為。核被告所為，係犯刑法第30條第1 項幫助犯刑法第33
    9 條第1 項詐欺取財罪。被告以一次提供帳戶之幫助行為，
    幫助該詐欺集團分別詐騙被害人丙○○及甲○○等人，致其
    等陷於錯誤，因而交付財物，其中被害人雖有數名，惟被告
    提供帳戶之行為僅有一個，應僅論以一個幫助詐欺取財之行
    為。而被告之行為僅止於幫助，應依刑法第30條第2 項之規
    定，按正犯之刑減輕之。爰審酌被告犯罪之動機、所生危害
    ，交付帳戶等物供他人詐財使用，使犯罪偵查困難，被害人
    追償無門，與犯罪後供認犯行之態度等一切情狀，量處如主
    文所示之刑，並諭知易科罰金之折算標準。
據上論斷，應依刑事訴訟法第299 條第1 項前段、第273 條之1
第1 項，刑法第339 條第1 項、第30條第1 項、第2 項、第41條
第1 項前段，刑法施行法第1 條之1 ，判決如主文。
本案經檢察官高俊申到庭執行職務。
中    華    民    國    97    年    1     月    16    日
                  刑事第六庭法  官  周明鴻
以上正本證明與原本無異。
如不服本判決應於判決送達後10日內向本院提出上訴狀，其未敘
述上訴之理由者並得於提起上訴後20日內向本院補提理由書 (均
須按他造當事人之人數附繕本)。
                            書記官  丁梅芬
中    華    民    國    97    年    1     月    16    日
附錄論罪科刑法條：刑法第339 條第1 項
意圖為自己或第三人不法之所有，以詐術使人將本人或第三人之
物交付者，處 5 年以下有期徒刑、拘役或科或併科 1 千元以下
罰金。
以前項方法得財產上不法之利益或使第三人得之者，亦同。
前二項之未遂犯罰之。


司法院資訊處製作；財團法人民間司法改革基金會備份。
